【裁判字號】    90,台上,4103
【裁判日期】    900705
【裁判案由】    違反毒品危害防制條例
【裁判全文】
最高法院刑事判決                                九十年度台上字第四一○三號
    上  訴  人  甲○○
右上訴人因違反毒品危害防制條例案件，不服台灣高等法院中華民國九十年三月十五
日第二審判決（九十年度上訴字第四○八號，起訴案號：台灣基隆地方法院檢察署八
十九年度偵字第三七九八號），提起上訴，本院判決如左：
    主  文
原判決撤銷，發回台灣高等法院。
    理  由
本件原判決認定：上訴人甲○○明知海洛因為第一級毒品，竟意圖牟利，並基於概括
之犯意，自民國（下同）八十八年底某日起至八十九年三月下旬某日止，以每零點四
或零點五公克新台幣（下同）二千元之價格向綽號「俊傑」之不詳姓名之人買進第一
級毒品海洛因後，即以其所有之行動電話門號0000000000號作為聯絡工具
，在基隆市○○街四巷二十八號住處，以每包海洛因（約零點一公克）一千元之價格
，連續販賣海洛因十次予林健勇施用（施用毒品部分另經檢察官偵查）；嗣於八十九
年八月十八日，為警循線查獲等情。因將第一審之判決撤銷，改判仍論處上訴人連續
販賣第一級毒品罪刑，固非無見。
惟查：一、販賣毒品罪，以行為人主觀上具有營利之目的（意思），而販入或賣出毒
品，或二者兼而有之，為構成要件。原判決事實認定上訴人明知海洛因為第一級毒品
，竟意圖牟利，並基於概括之犯意，自八十八年底某日起至八十九年三月下旬某日止
，以每零點四或零點五公克二千元之價格向綽號「俊傑」之不詳姓名之人買進第一級
毒品海洛因等情；如果無訛，上訴人於基於營利之意思向「俊傑」者買進毒品時，其
販賣毒品罪即已成立。然原審對於上訴人關於上開部分犯罪之成立，並未予論斷說明
，徒就販入後之行為，於判決理由第四項論述：上訴人販賣海洛因給林健勇係具有牟
利之犯意而為，所為係犯毒品危害防制條例第四條第一項之販賣第一級毒品罪，其先
後十次販賣海洛因予林健勇施用之犯行，時間緊接，犯罪構成要件相同，顯係基於概
括之犯意反覆為之，為連續犯，應依刑法第五十六條規定論以一罪云云，判決理由自
嫌未備。二、關於販賣毒品案件，施用毒品之人，其所為曾向他人購買毒品之陳述，
不得作為該人有罪判決之唯一證據，仍應調查其他必要之證據，以察其是否與事實相
符，此就刑事訴訟法第一百五十四條及第一百五十六條第二項規定之立法意旨觀之，
乃屬當然之解釋。本件原判決依證人林健勇在警訊、檢察官偵查中及第一審指證其施
用之海洛因係向上訴人購買等語，及林健勇將注射針筒寄放在上訴人住處，行動電話
門號0000000000號為上訴人所有，且自八十八年十二月起至八十九年三月
底為止林健勇所稱之購買毒品之期間，確為上訴人所使用等情，為其認定上訴人販賣
毒品海洛因予林健勇之事實之主要憑據；但上開注射針筒及上訴人使用該門號之行動
電話，對於認定林健勇指證上訴人販賣毒品海洛因之犯罪事實，有何必然關連性之補
強，而足以令人確信林健勇陳述之真實，原判決並未為具體之說明。揆之上開說明，
原判決遽論上訴人非法販賣第一級毒品罪責，尚嫌速斷，不足以昭折服，難謂無調查
職責未盡及判決理由未備之違法。以上諸端，或為上訴意旨所指摘，或為本院得依職
權調查之事項，應認原判決有撤銷發回更審之原因。
據上論結，應依刑事訴訟法第三百九十七條、第四百零一條，判決如主文。
中      華      民      國     九十     年      七      月      五      日
                              最高法院刑事第十二庭
                                  審判長法官  呂  潮  澤
                                        法官  陳  世  雄
                                        法官  孫  增  同
                                        法官  林  開  任
                                        法官  蕭  權  閔
      右正本證明與原本無異
                                              書  記  官
中      華      民      國     九十     年      七      月      十      日


司法院資訊處製作；財團法人民間司法改革基金會備份。
